臺灣嘉義地方法院刑事判決　　　　　　　 95年度易字第664號
公　訴　人　臺灣嘉義地方法院檢察署檢察官
被　　　告　甲○○
上列被告因違反動產擔保交易法案件，經檢察官聲請簡易判決處
刑（95年度偵字第7010號），本院認不宜以簡易判決處刑（95年
度嘉簡字第1456號），改依通常程序審理，本院合議庭裁定由受
命法官獨任行簡式審判程序，判決如下：
    主  文
甲○○共同動產擔保交易之債務人，意圖不法之利益，將標的物
遷移，致生損害於債權人，處拘役參拾日，如易科罰金，以銀元
參佰元即新臺幣玖佰元折算壹日。又共同連續動產擔保交易之債
務人，意圖不法之利益，將標的物出質，致生損害於債權人，處
拘役伍拾日，如易科罰金，以銀元參佰元即新臺幣玖佰元折算壹
日。應執行拘役柒拾日，如易科罰金，以銀元參佰元即新臺幣玖
佰元折算壹日，緩刑貳年。
    事  實
一、甲○○於民國93年8月9日，將其所有之車牌號碼2655-JC號
    自用小客車，以動產擔保交易法之動產抵押權方式，向台新
    國際商業銀行股份有限公司（下稱台新銀行），設定動產抵
    押貸款新臺幣（下同）65萬元，由其女兒葉姿貝、女婿顏佑
    安為連帶保證人，約定自93年9月9日起至97年8月9日止，分
    48期清償，每月1期，每期償還16,642元，車輛放置地點為
    甲○○位於嘉義市○○街33-3號住處，於價金未付清之前，
    甲○○不得任意遷移、出賣、出質、移轉、抵押或為其他處
    分，為動產擔保交易之債務人。詎甲○○在取得貸款後，竟
    與顏佑安（未據起訴）共同意圖不法之利益，基於將該車遷
    移之犯意聯絡，將上揭車輛遷移交付其女婿即顏佑安使用。
    而後因顏佑安經濟狀況不佳，又與顏佑安共同意圖不法之利
    益，基於將該車出質之概括犯意聯絡，先於94年8月23日陪
    同顏佑安前往嘉義市○○路○段347號「大同當舖」，將該
    車典當15,000元，復於同年11月19日推由顏佑安前往高雄市
    ○○○路20號「勝興當舖」，將該車典當173,000元。而甲
    ○○僅繳交16期分期款，自95年1月9日起，即未再清償所積
    欠款項，經台新銀行人員前往其上揭住處查訪人車無著，致
    無法占有該車，依動產擔保交易法行使取償之權益而受有損
    害。
二、案經台新銀行訴由臺灣嘉義地方法院檢察署檢察官偵查聲請
    簡易判決處刑，本院認不宜以簡易判決處刑，改依通常程序
    審理，經本院合議庭裁定由受命法官獨任行簡式審判程序。
    理  由
一、訊據被告甲○○對於上揭犯罪事實，於本院準備程序及審理
    時均坦承不諱，並有車輛動產抵押契約書、動產擔保交易動
    產抵押設定登記申請書、汽車新領牌照登記書、汽（機）車
    過戶登記書、汽車貸款申請書暨客戶基本資料表、存證信函
    、外訪報告單、帳戶還款明細查詢畫面各1份（95年度他字
    第1077號卷第3-16頁）、收當物品資料2紙（95年度交查字
    第535號卷第49-50頁）附卷可憑，足認被告之自白與事實相
    符，本件事證明確，被告違反動產擔保交易法之犯行，均堪
    予認定。
二、論罪科刑部分：
  (一)核被告所為，係違反動產擔保交易法第38條之動產擔保交易
    之債務人，意圖不法之利益，將標的物遷移，致生損害於債
    權人罪，及同法第38條之動產擔保交易之債務人，意圖不法
    之利益，將標的物出質，致生損害於債權人罪。按動產擔保
    交易法第38條規定，係因特定關係成立之罪，其犯罪主體，
    須為動產擔保交易之債務人，亦即限於依法訂立動產抵押契
    約上負有債務之人，為構成本罪之特別構成要件，而顏佑安
    雖無動產擔保交易債務人之身分，惟其與被告有動產擔保交
    易債務人身分之人，共同意圖不法之利益將標的物自小客車
    遷移、出質，依刑法第31條第1項之規定，仍為共同正犯。
    是被告與顏佑安就上揭犯行共同犯罪，彼此間有犯意聯絡及
    行為分擔，均為共同正犯。
  (二)被告行為後，刑法於94年1月7日修正，同年2月2日公布，自
    95年7月1日施行，刪除第56條連續犯、修正第33條第5款關
    於法定刑有罰金刑之罪、第41條第1項易科罰金及第74條緩
    刑之規定。比較刑法第33條第5款修正前後之規定，以修正
    前刑法較有利於被告，依刑法第2條第1項前段之規定，應適
    用修正前刑法規定。本件被告2次出質之犯行，因行為後新
    法業已刪除連續犯之規定，此刪除雖非犯罪構成要件之變更
    ，但顯已影響行為人刑罰之法律效果，自屬法律有變更，依
    新法第2條第1項前段規定，比較新、舊法結果，仍應適用較
    有利於被告之行為時法律即舊法論以連續犯。是被告前後2
    次出質之犯行，時間緊接，犯罪構成要件相同，顯係基於概
    括犯意反覆為之，為連續犯，應論以動產擔保交易之債務人
    ，意圖不法之利益，將標的物出質，致生損害於債權人罪一
    罪，並加重其刑。按動產擔保交易法第38條所定各種行為，
    分屬不同之構成要件，均可獨立成罪，被告遷移動產擔保交
    易標的物，觸犯動產擔保交易法第38條之「遷移罪」，除其
    事後再將標的物為遷移，因已非「遷移原約定之處所」，與
    構成要件不合，不另論罪外，其他出賣、出質、移轉、抵押
    或為其他處分，仍應論罪，所犯2罪犯意各別，應分論併罰
    （臺灣高等法院暨所屬法院88年法律座談會審查意見參照）
    。查被告於本院供稱：伊一開始把車子交給顏佑安的時候，
    他並沒有打算要去典當，後來因為他沒有工作，經濟有困難
    ，所以才去典當車子等語，足見被告遷移該車之目的，並非
    要交由顏佑安出質該車，是被告所犯上開2罪，犯意各別，
    行為互殊，應予分論併罰。
  (三)爰審酌被告犯罪之動機，行為之手段，告訴人所生之損害，
    及被告坦承犯行之犯後態度良好，且於案發後已清償所有貸
    款，有台新銀行歸戶查詢1份在卷可考（本院卷第23-24頁）
    等一切情狀，各量處如主文所示之刑，並定其應執行之刑，
    以資懲儆。又本件被告依行為時之刑法第41條第1項易科罰
    金折算標準，修正前罰金罰鍰提高標準條例第2條前段（現
    已刪除）規定，就其原定數額提高為100倍折算1日，則本件
    被告行為時之易科罰金折算標準，應以銀元300元折算1日，
    經折算為新臺幣後，應以新臺幣900元折算為1日。而修正後
    之刑法第41條第1項前段則規定：「犯最重本刑為5年以下有
    期徒刑以下之刑之罪，而受6個月以下有期徒刑或拘役之宣
    告者，得以新臺幣1千元、2千元或3千元折算1日，易科罰金
    。」比較修正前後之易科罰金折算標準，以95年7月1日修正
    公布施行前之規定，較有利於被告，則應依刑法第2條第1項
    前段，就所量處之刑及所定之應執行刑，均適用修正前刑法
    第41條第1項前段規定，定其折算標準。
  (四)按犯罪在新法施行前，新法施行後，緩刑之宣告，應適用新
    法第74條之規定（最高法院95年第8次刑事庭會議參照）。
    被告於86年4月17日，因違反藥事法案件，經本院以86年度
    訴字第224號判決，判處有期徒刑1年，緩刑4年，於同年5月
    30日判決確定，嗣緩刑期滿，而緩刑之宣告未經撤銷，其刑
    之宣告失其效力，即視為未曾因故意犯罪受有期徒刑以上刑
    之宣告，此有台灣高等法院被告全國前案紀錄表1份在卷可
    參，是其因一時思慮欠週而罹刑章，經此次刑之宣告，應知
    警惕而無再犯之虞，本院認其所受宣告之刑，以暫不執行為
    適當，爰併諭知緩刑2年，以啟自新。
據上論斷，應依刑事訴訟法第452條、第273條之1第1項、第299
條第1項前段，動產擔保交易法第38條，刑法第11條前段、第2條
第1項前段、第28條、第56條（修正前）、第51條第6款、第41條
第1項前段（修正前）、第74條第1項第1款，罰金罰鍰提高標準
條例第1條前段、第2條（修正前），現行法規所定貨幣單位折算
新臺幣條例第2條，判決如主文。
本案經檢察官王啟旭到庭執行職務。
中　　華　　民　　國　　96　　年　　2 　　月　　14　　日
                  刑事第二庭    法　官　 卓春慧
上列正本證明與原本無異。
如不服本判決，應於判決送達後10日內向本院提出上訴狀（應附
繕本）。告訴人或被害人如對於本判決不服者，應具備理由請求
檢察官上訴，其上訴期間之計算係以檢察官收受判決正本之日期
為準。
中　　華　　民　　國　　96　　年　　2 　　月　　15　　日
                                書記官    汪淑菁
附錄本案論罪科刑法條全文：
動產擔保交易法第38條
動產擔保交易之債務人，意圖不法之利益，將標的物遷移、出賣、
出質、移轉、抵押或為其他處分，致生損害於債權人者，處3年
以下有期徒刑、拘役或科或併科6千元以下之罰金。
